臺灣臺中地方法院刑事判決　　　　　　　96年度易字第1512號
公　訴　人　臺灣台中地方法院檢察署檢察官
被　　　告　丙○○
　　　　　　丁○○
　　　　　　甲○○
上列被告等因賭博案件，經檢察官提起公訴（九十六年度偵字第
四四五四號），本院判決如下：
    主    文
丙○○共同連續在公眾得出入之場所賭博財物，處罰金銀元壹萬
肆仟元即新臺幣肆萬貳仟元，如易服勞役，以新臺幣壹仟元折算
壹日。扣案如附表所示之物均沒收。
丁○○共同連續在公眾得出入之場所賭博財物，處罰金銀元壹萬
貳仟元即新臺幣參萬陸仟元，如易服勞役，以新臺幣壹仟元折算
壹日。扣案如附表所示之物均沒收。
甲○○共同連續在公眾得出入之場所賭博財物，處罰銀元金壹萬
肆仟元即新臺幣肆萬貳仟元，如易服勞役，以新臺幣壹仟元折算
壹日。扣案如附表所示之物均沒收。
    犯罪事實
一、丙○○、甲○○、丁○○共同基於與不特定人對賭財物之概
    括犯意聯絡，由丙○○出資，甲○○投入部分資金並登記為
    臺中市○區○○路二段三○之二二號「太陽城電子遊戲場」
    負責人，丁○○登記為臺中市○區○○○路一二○號「超時
    代電子遊戲場」負責人，甲○○並擔任前開二家電子遊戲場
    （前開二家電子遊戲場相鄰有門戶相通，一起營業）之櫃檯
    工作，並由丙○○於自民國九十三年十月間起、九十四年十
    一月二十八日起，分別雇用與其等有前開犯意聯絡之王美娟
　　、蘇雅慧 (業經本院九十五年度中簡字第二五二六號判處罪
  　刑確定；起訴書誤載為九十五年度中簡字第八一五號），在
    前開「太陽城電子遊戲場」、「超時代電子遊戲場」擔任外
    場及櫃檯工作，自九十五年一月間起，擺設賭博性電子遊戲
    機具，作為與不特定之賭客賭博財物之工具，其賭博方式係
    由不特定之賭客，先以現金兌換代幣，賭客投代幣入遊戲機
    內，開分後再押注分數與電子遊戲機具對賭，如有押中，可
    得倍數不等之分數，最後視殘存分數之多寡，按比例換取同
    額現金或等值商品，若賭客把玩後積分歸零，則所之賭資全
    歸店家所有，以此方式與賭客賭博財物。嗣於九十五年三月
    二十三日間，經警員謝增魁喬裝客人前往上開場所把玩，並
    以保管卡向王美娟洗分兌換現金二千元而當場查獲擔任外場
    工作之員工王美娟、櫃檯工作人員蘇雅慧，並扣得被告所有
    供前開犯罪所用之如附表所示之電子遊戲機、賭資、代幣、
    代幣保管卡等物。
二、案經臺灣臺中地方法院檢察署檢察官自動檢舉偵查起訴。
    理    由
一、訊據被告丙○○、丁○○，對於前揭犯罪事實均坦承不諱；
    被告甲○○則對坦承曾投資上開「太陽城電子遊戲場」及「
    超時代電子遊戲場」，並登記為「太陽城電子遊戲場」之負
    責人，復在前開二家電子遊戲場擔任櫃檯員工之事實，惟矢
    口否認有何賭博犯行，並辯稱：伊有拿一筆錢投資「太陽城
    電子遊戲場」，並登記為「太陽城電子遊戲場」的負責人，
    但伊是在那裏領薪水作櫃檯工作，櫃檯的工作是兌換代幣，
    但伊沒有實際負責太陽城的經營，而是由丙○○負責管理，
    伊只知道裡面可以積分點兌換娃娃，但不知道可以兌換現金
    ，是在事情發生後丙○○告訴伊才知道兌換現金的事情，但
    當時並不知道「太陽城電子遊戲場」有從事兌換現金之賭博
    行為云云。惟查：
(一)、前揭事實，業據被告丙○○、丁○○自白不諱，核與證人即
    在前開電子遊戲場擔任外場之工作人員王美娟證述確有兌現
    現金予客人之情節相符，復有臺中市警察局第三分局扣押物
    品目錄表一份、查扣賭博性電動玩具暫存保管條、臺中市政
    府府經商字第九一○八四○三四─一號營利事業登記證、臺
    中市政府府經商字第○九三○六一八五六五號電子遊戲場營
    業級別證、臺中市政府府經商字第九一○八三九二一號營利
    事業登記證、臺中市政府府經商字第○九三○○六一九○八
    七號電子遊戲場營業級別證、臺中市警察局第三分局健康派
    出所查獲賭博案現場圖、蒐證光碟照片九張（臺中市警察局
    第三分局中分三偵字第○九五○○一○四二二號卷第一九至
    二三、二九至三五、四二至四五、五四、五五頁），太陽城
    遊戲場平面圖及現場照片三十九張（臺灣臺中地方法院檢察
    署九十五年度偵字第六八一七號卷第三八至六○頁），本院
    九十五年度中簡字第二五三六號判決附卷可按（臺灣臺中地
    方法院檢察署九十五年度他字第六二二六號卷第七至一○頁
    ），並有如附表所示之電子遊戲通、賭資、代幣、代幣保管
    卡可證，堪可認定。
(二)、被告甲○○雖以前揭詞情置辯，惟被告丙○○證述：甲○○
    與伊是合夥關係，各出資一半，如果客人要兌換現金，是向
　　外場小姐兌換，兌換後外場小姐就會向實際經營的人報帳，
  　之前是向伊報帳，之後才是向甲○○報帳等語（本院卷第三
    三頁），依證人丙○○所證，外場小姐既要向被告甲○○報
    帳，則被告甲○○自應知悉前開電子遊戲場確得以所得點數
    兌換現金，是被告甲○○所辯不知可兌換現金云云，顯與證
    人丙○○所證不符。再參酌證人即擔任該電子遊戲場櫃檯工
    作人員蘇雅慧證述：保管卡可以換等值之現金，伊來上班就
    是這樣子，甲○○是太陽城電子遊戲場之負責人等語（臺中
    市警察局第三分局中分三偵字第○九五○○一○四二二號卷
    第八、一五頁）；證人即擔任該遊戲場外場工作之人王美娟
    證述：喬裝警員謝增魁把玩賭博電玩後共剩二千分，由伊洗
    分確認二千分，伊就請櫃檯小姐蘇雅慧給伊現金，伊再交給
    喬裝員警謝增魁等語（臺中市警察局第三分局中分三偵字第
    ○九五○○一○四二二號卷第一三頁）。歸納前開證人蘇雅
    慧、王美娟之證述，可知兌換現金之過程，應係客人請外場
    之員工洗分後，向外場之員工請求兌換現金，外場人員確認
    分數後，再向櫃檯工作之員工索取欲兌換予客人之現金後交
    付予客人等情，應無疑義。被告甲○○自承其亦在前開電子
    遊戲場擔任櫃檯工作，則依前開兌換現金之過程，外場員工
    既須向櫃檯員工索取欲兌換予客人之金錢，則擔任櫃檯工作
    之被告甲○○自應知悉外場員工索取金錢係為兌換現金予客
    人。準此，被告甲○○既有投資前開電子遊戲場，為該遊戲
    場之股東，復登記為遊戲場之負責人，並實際在該遊戲場內
    擔任櫃檯之工作，是其與該電子遊戲場關係甚為密切，豈可
    能不知該電子遊戲場確有兌換現金，而有賭博財物之犯行。
    是以，被甲○○既知悉該電子遊戲場有兌換現金之賭博行為
    ，復於遊戲場擔任櫃檯工作，其與被告丙○○、丁○○，證
    人王美娟、蘇雅慧就前開賭博犯行，有犯意聯絡、行為分擔
    一節，應可認定，被告甲○○前開所辯當無足採。
(三)、綜上所述，本案事證明確，被告丙○○、丁○○、甲○○前
    開犯行應可認定。
二、論罪科刑：
(一)、新舊法比較：
１、按被告行為後，刑法第二條第一項業於九十四年二月二日以
    華總一義字第○九四○○○一四九○一號令修正公布，並自
    九十五年七月一日起施行；修正後刑法第二條第一項規定，
    已將新舊法律適用之「從新從輕」原則，改採「從舊從輕」
    原則，而此規定僅係規範行為後法律變更所生新舊法律比較
    適用之準據法，並非實體刑罰法律，自不生行為後法律變更
    之比較適用之問題，應逕行適用新法第二條第一項之規定，
    為「從舊從輕」之比較。又於比較時應就罪刑有關之共犯、
    未遂犯、想像競合犯、牽連犯、連續犯、結合犯，以及累犯
    加重、自首減輕暨其他法定加減原因（如身分加減）與加減
    比例等一切情形，本於統一性及整體性原則，綜其全部罪刑
    之結果而為比較。
２、被告行為後，原刑法第二百六十七條常業賭博罪業於九十四
    年二月二日以華總一義字第○九四○○○一四九○一號令修
    正刪除，並自九十五年七月一日起施行，刑法第二百六十七
    條常業賭博之規定雖已刪除，然被告所犯本罪之時間在刑法
    修正施行前，而當時常業賭博罪，其法定本刑為「二年以下
    有期徒刑，得併科一千元以下罰金」，刑法修正後，因常業
    犯已經刪除，原應將所犯賭博罪分論併罰，合併計算其法定
    最高本刑最重仍屬罰金刑，自以原常業犯之法定刑為重，比
    較新、舊法結果，適用舊法關於連續賭博罪之規定，對被告
    較為有利。
３、被告行為後，刑法第五十六條連續犯之規定，業於九十四年
    一月七日修正公布刪除，亦已修正，依刑法施行法第十條之
    一之規定，於九十五年七月一日施行，被告前揭賭博之犯行
    在前開法律修正公布施行前，是其行為後新法業已刪除連續
    犯之規定，此刪除雖非犯罪構成要件之變更，但顯已影響行
    為人刑罰之法律效果，自屬法律有變更，自應依新法第二條
    第一項「從舊從輕」之規定，比較新、舊法，如依新法規定
    ，原連續犯之數犯行，應依數罪之規定併罰；如依修正刪除
    前之連續犯規定，則應依修正前刑法第五十六條規定以一罪
    論，但得加重其刑至二分之一，數罪併罰之結果，顯較以一
    罪論而加重其刑至二分之一之結果不利於被告。
４、刑法第二百六十六條第一項前段賭博罪的法定刑為銀元一千
    元以下罰金，依修正後刑法施行法增訂第一條之一規定：「
    中華民國九十四年一月七日刑法修正施行後，刑法分則編所
    定罰金之貨幣單位為新臺幣。九十四年一月七日刑法修正時
    ，刑法分則編未修正之條文定有罰金者，自九十四年一月七
    日刑法修正施行後，就其所定數額提高為三十倍。但七十二
    年六月二十六日至九十四年一月七日新增或修正之條文，就
    其所定數額提高為三倍」及刑法第三十三條第五款修正為：
    「主刑之種類如下：五、罰金：新臺幣一千元以上，以百元
    計算之」等規定觀之，依修正後之法律，刑法第二百六十六
    條第一項前段之賭博罪所得科處之罰金刑最高為新臺幣三萬
    元、最低為新臺幣一千元，然依被告等行為時之刑罰法律，
    即罰金罰鍰提高標準條例第一條前段規定之提高倍數十倍及
    修正前刑法第三十三條第五款規定之罰金最低額一元計算，
    則刑法第二百六十六條第一項前段之賭博罪所得科處之罰金
    最高為銀元一萬元，最低額為銀元一元，若換算為新臺幣，
    最高額雖與新法同為新臺幣三萬元，然最低額僅為新臺幣三
    元。故比較上述修正前、後之刑罰法律，以被告行為時關於
    科處罰金刑之法律較有利於被告。
５、依前開所述，經綜合比較之結果，九十五年七月一日修正施
    行之新法，並未較有利於行為人，自應適用行為時即修正前
    之規定處斷。
(二)、核被告三人所為均係犯刑法第二百六十六條第一項前段普通
    賭博罪。又被告三人先後多次賭博之犯行，時間緊接，所犯
    構成要件相同，顯係基於概括犯意為之，均為連續犯，均應
    依刑法第五十六條之規定論以一罪，並分別加重其刑。被告
    三人與證人王美娟、蘇雅慧就前開犯行有犯意聯絡、行為分
    擔，為共同正犯（被告為實行正犯，刑法第二十八條修正前
    後，對其並無有利或不利，不生新舊法比較之問題，應逕行
    適用新法，附此敘明）。爰審酌被告三人正值壯年，不思以
    正當手段獲取生活所需，竟藉賭博獲利之心態可議，並於公
    眾得出入之場所賭博，對社會風氣之影響不小，暨被告丙○○、丁○○犯罪後坦承犯行，態度尚可，甲○○否認犯行，
    飾詞卸責及被告三人參與本案犯行之角色，及其犯罪之動機
    、目的、手段等一切情狀，量處如主文所示之刑，並依修正
    後之刑法第四十二條第三項規定諭知如易服勞役之折算標準
    。（按被告行為後，刑法第四十二條業於九十四年二月二日
    以華總一義字第○九四○○○一四九○一號令修正公布，修
    正前刑法第四十二條第二項之規定：「易服勞役以一元以上
    三元以下，折算一日。但勞役期限不得逾六個月。」又被告
    行為時之易服勞役折算標準，依修正前罰金罰鍰提高標準條
    例第二條前段（現已刪除）規定，就其原定數額提高為一百
    倍折算一日，則本件被告行為時之易服勞役標準，應以銀元
    三百元折算一日，經折算為新臺幣後，應以新臺幣九百元折
    算為一日。惟修正後之刑法第四十二條第三項則規定：「易
    服勞役以新臺幣一千元、二千元或三千元折算一日。但勞役
    期限不得逾一年。」，是修正後之規定將折算標準提高，使
    行為人易服勞之日數減少，如折算結果，未逾六月之日數，
    則新法之規定，顯較有利於行為人。）。扣案之如附表編號
    一所示之電動賭博機具一百三十一台（內含ＩＣ板共一百二
    十四片）及附表編號三所示之代幣共計三千二百五十枚，為
    當場賭博之器具，附表編號二所示查獲之賭資共計六萬一千
    一百七十元，均應依刑法第二百六十六條第二項宣告沒收。
    至扣案之如附表編號四、五、六、七號所示之物品，均係被
    告丙○○所有，供犯本案賭博所用之物品，爰依刑法第三十
    八條第一項第二款宣告沒收。
三、公訴意旨另以：被告丙○○、甲○○、丁○○三人前開所為
    均係涉犯刑法二百六十八條前、後段之意圖營利供給賭博場
    所與聚眾賭博罪云云。惟按供給賭博場所、聚眾賭博罪之成
    立，行為人須有意圖營利之犯意始克成立，而所謂意圖營利
    ，係指藉以賺取經濟上之利益，即俗稱之抽頭而言，苟行為
    人賭博之目的係圖藉贏得財物，則非此所謂之意圖營利。另
    按在店家擺設電動賭博機具供人投幣玩樂，縱依該機器之設
    計結構，店家之勝率較高，惟其輸贏之或然率仍屬不確定，
    其性質係以該機器代替自己，與人在公眾得出入之場所賭博
    ，與意圖營利供給賭博場所或聚眾賭博，由他人賭博不同，
    且擺設電動賭博機具供人玩樂，店家仍係憑偶然之事實以決
    定財物之得喪，並無何從中抽取金錢圖利之情形，與刑法第
    二百六十八條意圖營利之要件尚屬有間，是被告丙○○、甲○○、丁○○三人雖在上址「太陽城電子遊戲場」及「超時
    代電子遊戲場」之公眾得出入之場所，擺設如附表編號一所
    示之電動遊戲機，並以該電動遊戲機充作電動賭博機具，係
    以該機器代替被告等人，與人在公眾得出入之場所賭博，與
    意圖營利供給賭博場所或聚眾賭博罪，由他人賭博不同，應
    與刑法第二百六十八條構成要件不符，自難以此相繩，惟公
    訴人認此部分與前開論罪科刑部分，有想像競合之裁判上一
    罪關係，爰不另為無罪之諭知。
據上論斷，應依刑事訴訟法第二百九十九條第一項前段，刑法第
二條第一項、第二十八條、修正前第五十六條、第二百六十六條
第一項、第二項、修正前第三十三條第五款、第四十二條第三項
、第三十八條第一項第二款，罰金罰鍰提高標準標準第一條前段
，判決如主文。
本案經檢察官乙○○到庭執行職務。
中　　華　　民　　國　　96　　年　　6 　　月　　22　　日
                  刑事第十四庭  審判長法  官  陳  葳
                                      法  官  洪堯讚
                                      法  官  劉逸成
上正本證明與原本無異。
如不服本判決，應於送達後10日內向本院提出上訴狀（須附繕本
），上訴於臺灣高等法院臺中分院。
                                      書記官  高勳楠
中　　華　　民　　國　　96　　年　　6 　　月　　22　　日
附錄論罪科刑法條：
中華民國刑法第266條
在公共場所或公眾得出入之場所賭博財物者，處一千元以下罰金
。但以供人暫時娛樂之物為賭者，不在此限。
當場賭博之器具與在賭檯或兌換籌碼處之財物，不問屬於犯人與
否，沒收之。
附表：
編號
一、電子遊戲機具共計131台(ＩＣ板共124片）。
          名稱                　　　    數量     ＩＣ板
    １、  滿天星（麻將）                4台        4片
    ２、  臺灣瑪琍（小瑪琍）            2台        2片
    ３、  瑪琍大戰（小瑪琍）            2台        2片
    ４、  霹靂馬                        2台        2片
    ５、  辣妹十三姨                    3台        3片
    ６、  幸運滿貫                      1台        1片
    ７、  超級巔峰（二人座）            4台        1片
    ８、  小馬王（二人座）              2台        1片
    ９、  小瑪琍                        2台        2片
    １０、金恐龍                        2台        2片
    １１、戰國風雲（八人座）            8台        8片
    １２、ＳＨＯＷ　ＨＡＮＤ（五人座）  5台        5片
    １３、ＮＥＷ　ＳＬＯＴ              13台       13片
    １４、大富翁                        3台        3片
    １５、滿天王星（水果台）            3台        3片
    １６、單機                          5台        5片
    １７、五虎將第二代（小瑪琍）        2台        2片
    １８、拉霸                          2台        2片
    １９、賽車（二人座）                4台        1片
    ２０、紅粉玫瑰                      6台        6片
    ２１、幸運之星水果台（二人座）      16台       16片
    ２２、瑪琍大戰（小瑪琍）            2台        2片
    ２３、賓果連線                      2台        2片
    ２４、東方明珠（彈珠台）            3台        3片
    ２５、開心球                        1台        1片
    ２６、環球世界（二人座）            6台        6片
    ２７、步步高昇                      2台        2片
    ２８、滿天星（水果）                2台        2片
    ２９、明星三缺一（麻將）            2台        2片
    ３０、梭哈撲克                      2台        2片
    ３１、撲克十三支                    2台        2片
    ３２、滿天星（麻將）                9台        9片
    ３３、皇冠列車                      1台        1片
    ３４、魔鬼大帝                      3台        3片
    ３５、皇冠列車（連線水果）　　　　　3台　　　　3片
          　　　　　　　　　　　　共計　131台　　　124片
二、現金（新臺幣）共計6萬1170元
三、代幣共計3250枚。
四、太陽城代幣保管卡：20枚共計2張
                      100枚共計13張
                      200枚共計53張
                      400枚共計22張
五、超時代集點卡：(20)10張
                  (水果)16張
                  (火車)5張
六、保管卡(其他)：4張
七、其餘物品如下：
    １、 員工打卡單                    6張
    ２、 開洗分出入表                  1張
    ３、 投幣表                        12張
    ４、 客戶資料                      1本
    ５、 代幣量帳冊                    1本
    ６、 監視器（肆台，含鏡頭肆個）    1組
